臺灣彰化地方法院民事裁定
110年度簡抗字第7號
抗  告  人  賴橓桓  


相  對  人  劉慧玲  
上列當事人間回復原狀等事件，抗告人對於民國110年6月1日本
院彰化簡易庭110年度彰簡字第65號所為第一審裁定，提起抗告
，本院裁定如下：
    主  文
原裁定廢棄，發回本院彰化簡易庭。
    理  由
一、抗告意旨略以：抗告人於原法院準備二暨更正訴之聲明狀，
    明確記載「被告應將如附圖一A所示之牆壁（長、寬面積2平
    方公尺；高度1.5公尺，地上1.2公尺、地下0.3公尺，共1.5
    公尺）；及附圖一B（長、寬面積0.14平方公尺，高度2.46
    公尺）、D1（長、寬面積0.14平方公尺，高度1.5公尺）、D
    2（長、寬面積0.14平方公尺，高度1.5公尺）、D3（長、寬
    面積0.14平方公尺，高度3.5公尺）、D4（長、寬面積0.14
    平方公尺，高度.5公尺）所示之柱子，以磚造工法回復原狀
    。如不能回復原狀者，應給付原告新台幣21萬元」，已具體
    表明請求回復原狀標的為相對人拆除之牆壁、圍牆及柱子，
    並無不明確情形，相對人就牆壁、圍牆地面上高度為120公
    分、長度10公尺、位置、結構工法（單一磚頭建造）及第一
    根柱子高度為246公分、位置、結構工法（單一磚頭建造）
    ，應為如何之給付，已為相對人自承在卷，詎原法院不察，
    竟以抗告人未提出設計及施工圖說，是否符合磚造規範不明
    ，難認已具體表明被告應為如何之給付，起訴不合程式云云
    ，駁回抗告人之訴，適用法律即有相當違誤。建築物磚構造
    設計及施工規範係內政部於96年12月27日訂定，抗告人所有
    彰化市○○段○○○段0000○號建物是於49年3月30日建築完成，
    當時尚無該規範之適用，系爭建物符合當時建築法規，屬合
    法建物，經彰化縣彰化地政事務所核准登記，原法院竟裁定
    命補正符合建築物磚構造設計及施工規範之設計及施工圖說
    ，並以抗告人未補正而駁回，誣指抗告人請求回復原狀部分
    違章建築，即有違誤。爰提起抗告，聲明求予廢棄原裁定等
    語。
二、相對人則答辯略謂:起訴狀應表明應受判決事項之聲明，原
    告起訴有起訴不合程式或不備其他要件，其情形可以補正，
    經審判長定期命補正而不補正者，法院應以裁定駁回之，民
    事訴訟法第244條第1項、第116條第1項、第249條第1項第6
    款分別定有明文。又依最高法院98年度台上字第599號判決
    意旨，訴之聲明給付內容及範圍必須明確一定、具體合法、
    適於強制執行。抗告人雖請求相對人以磚造工法回復原狀，
    惟並未一併提出興建當時之合法設計及施工圖說，以供判斷
    是否確屬合法建物範圍，經原審裁定命於20日內補正，迄今
    仍未具體表述相對人所應負給付義務之內容及範圍，甚或斟
    酌是否有不能回復之情形而為其他正當之聲明，自難認其所
    為請求內容具體明確，有違民事訴訟法第244條第1項第3款
    規定，原審駁回抗告人此部分請求，於法有據，故聲明求為
    駁回抗告人之抗告等語。
三、按當事人起訴，應以訴狀表明當事人及法定代理人、訴訟標
    的及其原因事實及應受判決事項之聲明，提出於法院為之（
    民事訴訟法第244條第1項），倘未表明，其起訴不合程式，
    審判長應定期間先命補正（同法第249條第1項第6款）。所
    謂應受判決事項之聲明，係請求法院為如何判決之聲明，乃
    用以特定法院審判之範圍，故此項聲明之記載如具體確定，
    且除法律許可附加條件之聲明或預備聲明外，未附加條件，
    應認起訴狀記載已符合上開條款之規定。倘當事人之聲明或
    陳述，有不明瞭或不完足者，審判長應令其敘明或補充之，
    此觀民事訴訟法第199條第2項規定自明（最高法院108年度
    台抗字第900號民事裁定參照）。
四、經查：
　㈠抗告人在原審於110年5月6日提出準備二暨狀更正訴之聲明狀
    ，訴之聲明第一項表明「被告應將如附圖一A所示之牆壁（
    長、寬面積2平方公尺；高度1.5公尺，地上1.2公尺、地下0
    .3公尺，共1.5公尺）；及附圖一B（長、寬面積0.14平方公
    尺，高度2.46公尺）、D1（長、寬面積0.14平方公尺，高度
    1.5公尺）、D2（長、寬面積0.14平方公尺，高度1.5公尺）
    、D3（長、寬面積0.14平方公尺，高度3.5公尺）、D4（長
    、寬面積0.14平方公尺，高度.5公尺）所示之柱子，以磚造
    工法回復原狀。如不能回復原狀者，應給付原告新台幣21萬
    元」後，經原審於同日以110年度彰簡字第65號民事裁定，
    認為以「磚造工法」回復原狀，未一併提出設計及施工圖說
    ，且是否符合磚構造規範不明，難認已具體表明被告應為如
    何之給付，起訴不合程式為由，命抗告人於該裁定送達20日
    內，補正符合建築物磚構造設計及施工規範之設計及施工圖
    說；如不能補正，應自行斟酌是否有不能回復原狀之情形，
    而為其他正當之聲明。嗣於110年6月1日再以抗告人未補正
    為由，駁回抗告人請求相對人以磚造工法回復原狀之訴等情
    ，有本院彰化簡易庭110年度彰簡字第65號民事簡易訴訟程
    序第一審卷宗可憑。
　㈡惟查，有關回復原狀之具體內容為何，抗告人既已於原審表
    明命相對人砌造「如附圖一A所示之牆壁（長、寬面積2平方
    公尺；高度1.5公尺，地上1.2公尺、地下0.3公尺，共1.5公
    尺）；及附圖一B（長、寬面積0.14平方公尺，高度2.46公
    尺）、D1（長、寬面積0.14平方公尺，高度1.5公尺）、D2
    （長、寬面積0.14平方公尺，高度1.5公尺）、D3（長、寬
    面積0.14平方公尺，高度3.5公尺）、D4（長、寬面積0.14
    平方公尺，高度.5公尺）所示之柱子」（原審卷195頁），
    即已具體表明請求相對人砌造牆壁及柱子之給付內容，縱然
　　抗告人贅述以磚造工法回復原狀等語，亦無礙於聲明已具體
    明確之認定，自難認抗告人未具體表明相對人應為如何之給
    付。至於抗告人於原審聲明所述以磚造工法回復原狀，如不
    能回復原狀時，應給付21萬元等語，則是有關能否以符合建
    築技術規則建築構造編第131條第3項所規定之建築物磚構造
    設計及施工規範，來達成砌造牆壁及柱子之問題，因此抗告
    人所聲明之事項並非不明確，而是聲明所附加之條件有無理
    由，亦即究竟能否以合於建築技術規則之磚造工法命相對人
    砌造上開牆壁及柱子，涉及抗告人請求砌造上開牆壁及柱子
    是否有理由?或是不能砌造上開牆壁及柱子而應請求損害賠
    償?或是哪部分可請求砌造，哪部分不能請求砌造而應請求
    損害賠償?因兩造及法院均不具有建築技術的專業知識，必
    須借助專業機關進行鑑定，而不應將此等問題誤認為是聲明
    不具體明確，更無法強求抗告人自行斟酌是否有不能回復原
    狀之情形，毋寧是應藉由其他專家或鑑定機關的專業意見加
    以判斷，此時法院應闡明抗告人是否囑託有建築專業之人進
    行鑑定?再依據鑑定結果或抗告人之舉證，令抗告人補充陳
    明究竟是請求相對人砌造前述牆壁及柱子，或是請求損害賠
    償，或是部分請求砌造以及部分請求損害賠償。然原審遽以
    抗告人未一併提出設計及施工圖說，是否符合磚構造規範不
    明，難認已具體表明相對人應為如何之給付為由，駁回抗告
    人此部分之訴，於法即有不合。
　㈢綜上所述，原審逕以抗告人未補正符合建築物磚構造設計及
    施工規範之設計及施工圖說，或為其他聲明，駁回抗告人
　　請求以磚造工法回復原狀之訴，尚有未洽。抗告意旨指摘原
    裁定不當，聲明求予廢棄，為有理由，爰廢棄原裁定，發回
    原審更為妥適之處理。
五、據上論結，本件抗告為有理由，依民事訴訟法第436條之1第
    3項、第492條，裁定如主文。
中　　華　　民　　國   110    年    7     月    30    日
                  民事第二庭審判長  法  官  邱志平
                                    法  官  王姿婷
                                    法  官  陳弘仁
以上正本係照原本作成。
不得再抗告。
中　　華　　民　　國   110    年    7     月    30    日
                                    書記官  許雅涵